臺灣高雄地方法院刑事判決　　　　　　　　　　　　　九十一年度訴字第八號
　　公　訴　人　臺灣高雄地方法院檢察署檢察官
　　被　　　告　丙○○
右列被告因搶奪等案件，經檢察官提起公訴（九十一年度偵字第三二一八號），本院
判決如左：
    主  文
丙○○無罪。
    理  由
一、公訴意旨略以：被告丙○○於民國九十一年一月三十一日下午三時三十分許，在
    高雄市○○區○○路與新昌街口之桂林市場外，見乙○○頸部戴有一條金項鍊，
    竟意圖為自己不法之所有，趁乙○○不及防備之際，上前以右手將該金項鍊扯斷
    並搶奪之，乙○○頸部因而受傷（傷害部分未據告訴），被告得手後，因乙○○
    加以反抗，金項鍊遂掉落地面，被告見狀，竟另行基於恐嚇之故意，向乙○○恐
    嚇稱：「我是流氓」等語後隨即離去，嗣於同日下午四時四十五分許，在桂林市
    場內為警查獲。因認被告涉有刑法第三百二十五條第一項搶奪罪嫌及同法第三百
    零五條恐嚇罪嫌云云。
二、按犯罪事實應依證據認定之，無證據不得推定其犯罪事實，不能證明被告犯罪或
    其行為不罰者，應諭知無罪之判決，刑事訴訟法第一百五十四條及第三百零一條
    第一項分別定有明文。被告否認犯罪事實所持之辯解，縱屬不能成立，如無積極
    證據足以證明其犯罪行為，自不能以推測或擬制之方法，以為裁判基礎（最高法
    院七十八年台上字第一九八一號判決意旨參照）。末按被害人之陳述，固得採為
    認定犯罪事實之證據資料，然而其為訴訟上之證明，仍應調查其他補強證據，以
    證明其陳述確有相當之真實性，而為通常一般人均不致有所懷疑，始得據為有罪
    之認定（最高法院八十三年度台上字第三四一一號判決意旨參照）。
三、本件公訴人係以被害人乙○○之指述、被害人頸部受傷照片、遭扯斷之金項鍊照
    片各一張及業經被害人領回之金項鍊贓物認領保管收據等，而認被告涉有前開罪
    嫌。訊據被告丙○○，堅決否認有何前開犯行，辯稱：因乙○○的父親曾到伊家
    中買青草茶欠伊新臺幣（下同）一百元，伊乃在市場內向乙○○的嫂嫂要錢，乙○○一來就抓住伊胸口，伊還手而扯下乙○○頸部的金項鍊，伊並無搶奪乙○○
    項鍊，亦無恐嚇乙○○等語。經查，被害人乙○○固指述稱：伊與大嫂到桂林市
    場拿貨，被告迎面而來，一言不發即伸右手抓伊頸部項鍊，伊脖子亦遭抓傷，伊
    隨即抓住被告胸口，被告即鬆手，項鍊就掉到地上，伊將項鍊撿起時，被告即離
    開，惟於離開前向伊稱：『我是流氓』云云。又被告應不認識伊父親云云（九十
    一年二月廿六日偵訊筆錄參照、本院九十一年四月十一日訊問筆錄參照）。惟被
    害人之父親甲○○（起訴書誤載為廖坤德）到庭證稱：伊認識被告約十年，伊曾
    向被告買青草茶，被告賣伊朋友三瓶四百元，但卻賣伊五百元，而當時伊身上僅
    帶四百元，因此先付被告四百元，並說之後再到市場還被告，但被告卻說伊不還
    他等語（本院九十一年四月廿五日訊問筆錄參照）。足證被告與被害人之父甲○○確實認識，且被告所辯：甲○○欠伊一百元等語之事實，亦堪採信。
四、另查，被害人之大嫂廖林秀娟到庭證稱：當天伊與乙○○到桂林市場買菜，被告
    見到伊要求伊還伊公公所欠的一百元，伊要被告去找伊公公要，被告則罵伊，乙○○即質問被告，被告卻出手打乙○○，乙○○就用手將被告撥開，被告又去扯
    乙○○頸部的項鍊，扯斷後項鍊掉在乙○○胸口衣服上，然後雙方就離開了等語
    （本院九十一年四月廿五日訊問筆參照）。另證人劉德源、陳明堂二人亦到庭並
    均結證稱：伊為現場指揮交通的巡狩隊員，有目睹被告向廖林秀娟要錢，然後雙
    方大小聲，乙○○並與被告拉扯，沒看到被告搶乙○○之項鍊及恐嚇乙○○等語
    （本院九十一年四月廿五日訊問筆錄參照）。依據以上證人之證詞，足證被告當
    時係因與乙○○發生糾紛進而拉扯，且並無向乙○○恐嚇稱：「我是流氓」等語
    之情。且依廖林秀娟所證，被告雖有扯斷乙○○頸部項鍊之行為，但其扯斷前係
    與乙○○有口角及拉扯糾紛，扯斷後，項鍊並未掉在地上，被告也無進一步奪取
    項鍊行為，足見被告扯斷乙○○之項鍊或係出於毀損或傷害之故意，而非基於不
    法所有意圖之搶奪故意或意圖以項鍊抵償之強制罪故意。此外，又查無其他足資
    證明被告有公訴人所指之搶奪及恐嚇犯行之證據，參諸前引法條及最高法院判例
    意旨之說明，自應諭知無罪之判決。
據上論斷，應依刑事訴訟法第三百零一條第一項，判決如主文。
本件經檢察官井天博到庭職行執務。
中      華      民      國    九十一    年      五      月    二十三    日
                                臺灣高雄地方法院刑事第六庭
  法  官  邱  明  弘
右正本證明與原本無異。
如不服本判決，應於判決送達後十日內，向本院提出上訴狀。
                                    書記官  顏  平  國
中    華    民    國      九十一      年      五      月      二十四    日
